【裁判字號】    97,上訴,5284
【裁判日期】    971216
【裁判案由】    毒品危害防制條例
【裁判全文】
臺灣高等法院刑事判決                97年度上訴字第5284號
上  訴  人  甲○○
即  被  告
上列上訴人因毒品危害防制條例案件，不服臺灣板橋地方法院97
年度訴字第3407號，中華民國97年9月30日第一審判決（起訴案
號：臺灣板橋地方法院檢察署97年度毒偵字第5525號），提起上
訴，本院判決如下：
    主  文
上訴駁回。
    事  實
一、甲○○於民國（下同）93年間，因違反洗錢防制法案件，經
    臺灣板橋地方法院以93年度簡字第866號判決判處有期徒刑
    三月確定，93年6月29日因徒刑易科罰金執行完畢（於本件
    構成累犯）；復於96年間，因施用毒品案件，經臺灣板橋地
    方法院以96年度毒聲字第902號裁定送勒戒處所施以觀察、
    勒戒後，因認有繼續施用毒品之傾向，復由臺灣板橋地方法
    院以96年度毒聲字第1295號裁定令入戒治處所施以強制戒治
    ，嗣經強制戒治逾六個月，認無繼續強制戒治之必要，而於
    97年2月29日釋放出所，並由臺灣板橋地方法院檢察署檢察
    官於97年3月13日以97年度戒毒偵字第156號為不起訴處分確
    定。
二、甲○○復基於施用第一級毒品海洛因之犯意，於97年5月21
    日某時許，在臺北縣蘆洲市○○路266巷3號一樓，施用海洛
    因一次；嗣於97年5月22日23時30分許，在上開處所內為警
    查獲，甲○○同意接受員警採尿，其尿液檢體經鑑定後呈嗎
    啡陽性反應。
三、案經臺北縣政府警察局蘆洲分局報告臺灣板橋地方法院檢察
    署檢察官偵查後起訴。
    理  由
一、證據能力部分：按被告以外之人於審判外之言詞或書面陳述
    ，除法律有規定者外，不得作為證據；又被告以外之人於審
    判外之陳述，雖不符合同法第159條之1至第159條之4之規定
    ，但經當事人於審判程序同意作為證據，法院審酌該言詞陳
    述或書面陳述作成時之情況，認為適當者，亦得為證據。當
    事人、代理人或辯護人於法院調查證據時，知有第159條第1
    項不得為證據之情形，而未於言詞辯論終結前聲明異議者，
    視為有前項之同意，刑事訴訟法第159條第1項及第159條之5
    分別定有明文。查本判決下列所引用之各該被告以外之人於
    審判外之陳述（包含書面陳述濫用藥物檢驗報告），皆屬傳
    聞證據，惟被告雖知上開證據資料為傳聞證據，但於本院準
    備程序及原審審判期日中均表示無意見而不予爭執，且迄至
    原審言詞辯論終結前亦未再聲明異議，審酌上開證據資料製
    作時之情況，尚無違法不當及證明力明顯過低之瑕疵，亦認
    為以之作為證據應屬適當，故揆諸前開規定，爰逕依刑事訴
    訟法第159條之5規定，認前揭證據資料均例外有證據能力。
二、上訴人即被告甲○○經合法傳喚雖未到庭，其提起上訴以及
    於本院準備程序否認施用毒品，辯解略以：「可能人家請被
    告抽煙，被告視力不良，把摻有毒品之香煙吸食，所以才會
    呈陽性反應」等語，經查：
(一)、被告於偵查陳明對於警察採集尿液過程並無意見，僅辯解：
    「可能是二手煙關係」、「案發當天大家都在吸毒，有我不
    認識的人在抽海洛因」等語，但其於原審對起訴書所記載事
    實為認罪之陳述，並要求從輕量刑。
(二)、且被告為警查獲時，同意接受員警採尿，經警將所採集尿液
    檢體送驗後，呈嗎啡陽性反應乙節，亦有臺北縣政府警察局
    蘆洲分局查獲毒品案件被移送者姓名、代碼對照表及臺灣檢
    驗科技股份有限公司於97年6月9日所出具之濫用藥物檢驗報
    告附卷足憑（偵卷第11、12頁），足徵被告於原、偵審之自
    白應與事實相符，可以採信。
(三)、按觀察、勒戒或強制戒治執行完畢釋放後，五年內再犯施用
    第一、二級毒品之罪者，檢察官應依法追訴，毒品危害防制
    條例第23條第2項定有明文；查被告有如事實欄所載觀察勒
    戒、強制戒治紀錄，嗣因認無繼續強制戒治之必要而於97年
    2月29日釋放出所，併由臺灣板橋地方法院檢察署檢察官以
    97年度戒毒偵字第156號為不起訴處分確定等情，有臺灣板
    橋地方法院檢察署檢察官97年度戒毒偵字第156號不起訴處
    分書、被告前案紀錄表附卷足參，是被告於觀察勒戒、強制
    戒治執行完畢釋放後，五年內再犯本件施用毒品罪，亦甚明
    確。
(四)、被告提起上訴雖辯解略以：「可能人家請被告抽煙，被告視
    力不良，把摻有毒品之香煙吸食，所以才會呈陽性反應」等
    語，但又另辯解稱：「如果驗尿時有吃止痛藥、感冒藥是否
    會影響檢驗結果，當時有吃醫院開的止痛藥」等語，然查，
    比較被告所為之陳述，有警詢之否認，偵查辯解二手煙，原
    審詳細訊問後之認罪並要求從輕量刑、提起上訴辯解稱被請
    抽摻有毒品之香煙、吃醫院開的止痛藥等詞，可見被告前後
    陳述不一，除自白犯罪之陳述與尿液鑑定報告相符以外，其
    餘辯解互異，足見係卸責之詞，況被告未提出任何醫院止痛
    之藥物處方，且於偵查已經陳明：「案發當天大家都在吸毒
    ，有我不認識的人在抽海洛因」等語，且縱認其所陳二手煙
    屬實，亦有不確定故意，而當天警察查獲多人，均因施用毒
    品被移送，且查獲有第一級、第二級毒品與吸食器（原審卷
    附移送書），足見被告於本院所陳查獲當日被請抽摻有毒品
    之香煙等詞，應為真實，而被告有施用毒品之前案，明知他
    人施用毒品，衡情無誤認可言，且其既明知他人施用毒品，
    顯見與其視力無關，是其所無辯解並不可採信。又警方向其
    採集尿液檢體後，送由臺灣檢驗科技股份有限公司以EIA酵
    素免疫分析法初步檢驗，並以GC/MS氣相層析質譜儀法確認
    檢驗，確有嗎啡（732ng/ml）陽性反應，有該公司濫用藥物
    檢驗報告在卷可徵。按海洛因經注射或吸入人體後，約百分
    之80於24小時內自尿中排出，一般而言，尿液中能否驗出嗎
    啡陽性反應與其投與量、投與途徑、採尿時間、個人體質及
    檢測方法之靈敏度有關，國外曾有文獻報導注射6毫克之海
    洛因鹽酸鹽，其代謝物嗎啡之平均可檢出時限約為26小時，
    業經行政院衛生署藥物食品檢驗局於81年9月8日以藥檢一字
    第8114885號函述綦詳，有該函在卷可查。且查目前之尿液
    檢體毒品反應鑑驗方法，以氣相層析質譜儀法最為精確，並
    可排除服用藥物導致毒品偽陽性反應之可能性，此確認檢驗
    方法並規定於濫用藥物尿液檢驗作業準則第18條，而本件被
    告尿液檢體經以氣相層析質譜儀法確認並檢驗出被告尿液確
    有嗎啡陽性反應，是可確信被告於為警採集尿液檢體前約26
    小時內，確曾施用第一級毒品海洛因，足徵被告於原審之自
    白，應與事實相符，堪為信取。
(五)、綜上，本件事證已明，被告上訴所為辯解並非可取，其犯行
    事證明確，堪以認定，應依法論科。
三、論罪科刑部分：
(一)、核被告甲○○本件所為，係犯毒品危害防制條例第10條第1
    項之施用第一級毒品罪；其施用前持有第一級毒品海洛因之
    低度行為，為其後施用之高度行為所吸收，不另論罪；又被
    告有如事實欄所述前科及刑之執行情形，有被告前案紀錄表
    附卷可憑，其於有期徒刑執行完畢後，五年以內，故意再犯
    本件有期徒刑以上之罪，為累犯，應依刑法第47條第1項規
    定，加重其刑。
(二)、原審認被告罪證明確，並適用刑事訴訟法第273條之1第1項
    、第299條第1項前段、毒品危害防制條例第10條第1項，刑
    法第11條、第47條第1項之規定，審酌被告犯罪之動機、目
    的、手段，暨其犯罪後坦認犯行之態度等一切情狀，量處有
    期徒刑柒月。
(三)、經核原判決認事用法並無不合，量刑之諭知亦屬妥適，上訴
    人即被告上訴意旨以前詞否認犯罪，指摘原判決不當，為無
    理由，應予駁回。
四、上訴人即被告經合法傳喚無正當之理由不到庭，且亦未在監
    執行，有送達證書與97年12月2日在監在押查詢申請表在卷
    可稽，爰不待其陳述，逕行判決，併此敘明。
據上論斷，應依刑事訴訟法第371條、第368條，判決如主文。
本案經檢察官楊秀蘭到庭執行職務。
中    華    民    國    97    年    12    月    16    日
                  刑事第十二庭  審判長法  官  蔡永昌
                                      法  官  陳榮和
                                      法  官  施俊堯
以上正本證明與原本無異。
如不服本判決，應於收受送達後10日內向本院提出上訴書狀，其
未敘述上訴之理由者並得於提起上訴後10日內向本院補提理由書
（均須按他造當事人之人數附繕本）「切勿逕送上級法院」。
                                      書記官  顧哲瑜
中    華    民    國    97    年    12    月    17    日
附錄：本案論罪科刑法條全文
毒品危害防制條例第十條第一項
施用第一級毒品者，處六月以上五年以下有期徒刑。


司法院資訊處製作；財團法人民間司法改革基金會備份。
